【裁判字號】    99,訴緝,48
【裁判日期】    990331
【裁判案由】    毒品危害防制條例
【裁判全文】
臺灣板橋地方法院刑事判決              99年度訴緝字第48號
公  訴  人  臺灣板橋地方法院檢察署檢察官
被      告  甲○○
上列被告因違反毒品危害防制條例案件，經檢察官提起公訴（98
年度毒偵字第5587號），因被告於本院準備程序中就被訴事實為
有罪之陳述，經合議庭評議後，裁定由受命法官獨任進行簡式審
判程式，判決如下：
    主  文
甲○○施用第一級毒品，累犯，處有期徒刑玖月，扣案之已使用
注射針筒壹支沒收。
    事  實
一、甲○○(1)前曾於民國87年間，因施用毒品案件，經本院裁定
    觀察、勒戒後，因認有繼續施用毒品之傾向，復經本院裁定
    令入戒治處所施以強制戒治，嗣經本院以88年度毒聲字第11
    81號裁定停止戒治所餘戒治期間付保護管束，於88年8 月23
    日強制戒治期滿執行完畢，經臺灣板橋地方法院檢察署檢察
    官以88年度戒毒偵字第54號為不起訴處分確定。(2)其於84年
    間，因違反麻醉藥品管制條例案件，經本院以84年度易字第
    29 78 號判處有期徒刑5 月確定；(3)於87年間，因非法販賣
    化學合成麻醉藥品罪及轉讓禁藥罪，經本院以87年度訴字第
    1711號分別判處有期徒刑7 年、8 月，並定應執行刑為有期
    徒刑7 年6 月，經其上訴，臺灣高等法院駁回上訴確定，其
    入監服刑，嗣經假釋出監；(4)其於假釋期間之93年間，因施
    用毒品案件，經本院以94年度訴緝字第5 號分別判處有期徒
    刑7 月、3 月，並定應執行刑為有期徒刑8 月確定；(5)於94
    年間，因搶奪案件，經本院以94年訴字第641 號判處有期徒
    刑8 月確定，上開(2)至(5)所示之各罪，除非法販賣化學合成
    麻醉藥品罪部分外，均經本院以96年度聲減字第1417號裁定
    減刑，並就(3)定應執行刑為有期徒刑7 年2 月，且就(3)至(5)
    定應執行刑為有期徒刑8 月確定，其入監服刑，嗣於97年7
    月30日縮刑期滿執行完畢。詎竟仍未戒除毒癮，仍基於施用
    第一級毒品之犯意，於98年8 月2 日下午5 時30分許，在其
    友人位於臺北縣三重市○○○路161 巷3 號5 樓之住處，以
    針筒注射之方式，施用第一級毒品海洛因1 次。嗣於同日下
    午5 時40分許，在臺北縣三重市○○○路161 巷3 號前，為
    警查獲，並扣得已使用之注射針筒1 支，且經採集其尿液送
    驗均呈海洛因代謝物嗎啡類陽性反應，始查悉上情。
二、案經臺北縣政府警察局三重分局報請臺灣板橋地方法院檢察
    署檢察官偵查起訴。
    理  由
一、按除被告所犯為死刑、無期徒刑、最輕本刑為三年以上有期
    徒刑之罪或高等法院管轄第一審案件者外，於第一次審判期
    日前之準備程序進行中，被告先就被訴事實為有罪之陳述時
    ，審判長得告知被告簡式審判程序之旨，並聽取當事人、代
    理人、辯護人及輔佐人之意見後，裁定進行簡式審判程序，
    刑事訴訟法第273 條之1 第1 項定有明文。經核本件被告甲
    ○○所犯係死刑、無期徒刑、最輕本刑為三年以上有期徒刑
    以外之罪，其於準備程序中就被訴之事實為有罪陳述，經法
    官告知簡式審判程序之旨，並聽取公訴人、被告之意見後，
    本院爰依首揭規定，合議裁定由受命法官獨任進行簡式審判
    程序，合先敘明。
二、上開犯罪事實，業據被告甲○○於警詢、偵查、本院準備程
    序及審理中自白不諱，並有並有為警查獲之已使用之注射針
    筒1 支扣案可證，又被告經警查獲後，於98年8 月2 日，在
    臺北縣政府警察局三重分局二重派出所採尿液，台灣檢驗科
    技股份有限公司以酵素免疫分析法初驗及氣相層析質譜儀複
    驗，均呈鴉片類陽性反應，此有台灣檢驗科技股份有限公司
    濫用藥物尿液檢驗報告1 紙在卷可稽。綜上所述，足認被告
    自白與事實相符，本件事證明確，被告犯行，洵堪認定。
三、按觀察、勒戒或強制戒治執行完畢釋放後，5 年內再犯施用
    第一、二級毒品之罪者，檢察官應依法追訴，毒品危害防制
    條例第23條第2 項定有明文。本案被告僅接受強制戒治1 次
    ，其本案犯罪時間距離該次強制戒治執行完畢日（即88年8
    月23日）雖已逾5 年，惟按「施用第一、二級毒品為犯罪行
    為，毒品危害防制條例第10條第1 項及第2 項各定有處罰明
    文。故施用該毒品者，依前揭規定本應科以刑罰，惟基於施
    用毒品之人，兼有病患屬性，乃於刑事政策上對合於一定條
    件之施用者，依同條例第20條、第23條之規定，施以觀察、
    勒戒及強制戒治之治療，期以保安處分替代刑罰，戒斷其身
    、心癮。嗣因其程序過於繁雜，上揭條例於92年7 月9 日修
    正公布，自93年1 月9 日施行，將該第20條、第23條之保安
    處分程序，單純區分為『初犯』、『5 年內再犯』及『5 年
    後再犯』3 種；依其立法理由之說明：『初犯』，經觀察、
    勒戒或強制戒治後，應為不起訴處分或不付審理之裁定；經
    觀察、勒戒或強制戒治執行完畢釋放後，『5 年內再犯』者
    ，因其再犯率甚高，原實施之觀察、勒戒及強制戒治既已無
    法收其實效，爰依法追訴或裁定交付審理。至於經觀察、勒
    戒或強制戒治執行完畢釋放後，『5 年後再犯』者，前所實
    施之觀察、勒戒或強制戒治已足以遮斷其施用毒品之毒癮，
    為期自新及協助其斷除毒癮，仍適用『初犯』規定，先經觀
    察、勒戒或強制戒治之程序。從而依修正後之規定，僅限於
    『初犯』及『5 年後再犯』二種情形，始應先經觀察、勒戒
    或強制戒治程序，不能逕行起訴，亦即設為施用毒品罪起訴
    條件之限制。但倘被告於5 年內已再犯，經依法再為保安處
    分或追訴處罰者，縱其第3 次（或第3 次以上）施用毒品之
    時間，在初犯之保安處分執行完畢釋放5 年以後，即非屬『
    5 年後再犯』之情形，且因前有『5 年內再犯』情形，顯見
    其再犯率甚高，原實施之保安處分無法收其實效，毋庸仍予
    寬典處遇，而應依該條例第10條逕予刑罰制裁。至於第3 次
    （或第3 次以上）施用毒品之時間，是否宜有期間限制？以
    多久為適宜？則分屬刑事政策、專門醫學之範圍，非審判機
    關所能決定，有待循立法途徑解決（修正前肅清煙毒條例第
    9 條第7 項規定施用毒品斷癮後，三犯者，處死刑或無期徒
    刑，即本此旨），此為本院最新之統一見解」（最高法院98
    年度台非字第128 號判決參照）。查被告於88年8 月23日之
    強制戒治執行完畢後之93年間，因施用毒品案件，經本院以
    94年度訴緝字第5 號分別判處有期徒刑7 月、3 月，並定應
    執行刑為有期徒刑8 月確定，有臺灣高等法院被告前案紀錄
    表附卷足參，其既已於觀察勒戒執行完畢釋放後5 年內，再
    犯前揭施用毒品罪，則檢察官對其提起公訴，即屬合法。
三、查海洛因係毒品危害防制條例第2 條第2 項第1 款所稱之第
    一級毒品。核被告甲○○所為，係犯同條例第10條第1 項之
    施用第一級毒品罪。其施用第一級毒品前後，持有第一級毒
    品之低度行為，為施用之高度行為所吸收，不另論罪。被告
    前有如事實欄所述之犯罪科刑及執行情形，此有臺灣高等法
    院被告前案紀錄表1 份在卷可稽，其於有期徒刑執行完畢後
    ，5 年以內再故意犯本罪，應依刑法第47條第1 項規定論以
    累犯，並加重其刑。爰審酌被告有如事實欄所述之施用毒品
    前科紀錄，經觀察勒戒、強制戒治執行完畢，並經判刑執行
    完畢，仍無法戒絕毒癮，再次漠視法令禁制而犯本罪，惟其
    施用毒品所生危害，實以自戕身心健康為主，對於他人生命
    、身體、財產等法益，尚無明顯而重大之實害，兼衡其犯罪
    後坦承犯行之態度等一切情狀，量處如主文所示之刑。至扣
    案之已使用之注射針筒1 支，係被告所有並供其施用毒品海
    洛因所用之物，業據被告於本院審理中供述在卷，爰依刑法
    第38條第1 項第2 款規定宣告沒收。
據上論斷，應依刑事訴訟法第273 條之1 第1 項、第299 條第1
項前段，毒品危害防制條例第10條第1 項，刑法第11條前段、第
47條第1 項、第38條第1 項第2 款，判決如主文。
本案經檢察官簡志祥到庭執行職務。
中    華    民    國    99    年    3     月    31    日
                  刑事第一庭    法  官  連雅婷
以上正本證明與原本無異
如不服本判決應於送達後10日內向本院提出上訴狀
                                書記官  郭晉良
中    華    民    國    99    年    3     月    31    日
附錄本案論罪科刑法條全文：
毒品危害防制條例第10條
施用第一級毒品者，處 6 月以上 5 年以下有期徒刑。

司法院資訊處製作；財團法人民間司法改革基金會備份。
